最高法院刑事判決　　　　　　一○○年度台上字第五六一八號
上　訴　人　高士元原名高翊展.
上列上訴人因強盜案件，不服台灣高等法院高雄分院中華民國九
十九年六月十五日第二審更審判決（九十八年度上更(一)字第一六
八號，起訴案號：台灣高雄地方法院檢察署九十三年度偵字第一
三０七七號），提起上訴，本院判決如下：　
    主   文
上訴駁回。
    理  由
按刑事訴訟法第三百七十七條規定：上訴於第三審法院，非以判
決違背法令為理由不得為之；是提起第三審上訴，應以原判決違
背法令為理由，係屬法定要件；如果上訴理由書狀並未依據卷內
訴訟資料具體指摘原判決不適用何種法則或如何適用不當，或所
指摘原判決違法情事顯與法律規定得為第三審上訴理由之違法情
形不相適合時，均應認其上訴為違背法律上之程式，予以駁回。
本件上訴人高士元（即高翊展）上訴意旨略稱：(一)、原判決認定
上訴人與陳福生（業經原審判刑確定）因不滿被害人許明智之兄
長許財明欠錢不還，而遷怒於被害人。其等二人乃與綽號「阿弟
仔」之呂學育，共同基於強盜之犯意，以強暴方法，至使被害人
不能抗拒而簽發支票償債，並強取被害人身上之財物，及押解被
害人向友人呂明璋借得新台幣（下同）五千元交付等情，而論以
加重強盜罪刑。但其事實認定被害人於向呂明璋借款時係留於車
上，未曾下車；卻於理由說明謂被害人曾下車取款並交付予上訴
人，其事實認定與理由說明不一。且就許財明積欠上訴人之借款
或稱為十萬元，或稱為二十五萬元，亦未敘明許財明積欠陳福生
數千元債務之憑據；難謂無理由矛盾之違誤。(二)、上訴人於案發
當日單獨騎機車前往被害人處詢問許財明之行蹤未果，即行離去
。之後陳福生如何押解被害人他去，而涉犯強盜等情一無所知，
更無強盜犯行之分擔，此據陳福生證述在卷；證人林琪森並證稱
：上訴人一向騎機車上班，並以機車代步等語。而呂明璋雖證稱
：被害人前來借款時，車上確有三人等語，但未指明上訴人為三
人中之成員等情。原判決就上開有利於上訴人之證據未敘明其證
據取捨判斷之理由，自嫌理由欠備。(三)、被告以外之人於司法警
察調查中所為之陳述，與審判中不符時，其先前之陳述須具有較
可信之特別情況，且為證明犯罪事實存否所必要者，始得資為犯
罪之論據。原判決認陳福生於警詢中之供述與審判中不同，而依
刑事訴訟法第一百五十九條之二之規定，認該被告以外之人於司
法警察調查中所為之陳述，為有證據能力，而據為上訴人犯罪之
依據，但未詳述該警詢中之陳述如何符告上開「可信性」之要件
，已有未洽；且就「必要性」之要件亦無一語敘及，自有理由欠
備之違誤云云。
查原審係依憑證人即被害人於偵、審中指訴：上訴人因被害人之
兄長欠債未還而行方不明，竟遷怒於被害人，而與陳福生、呂學
育三人共同將其押解他去，陳福生於車上陳稱：你哥哥跑了，只
有找你抵債，並揚言身上有槍枝，你是不是要吃子彈等語，逼使
簽發本票及機車讓渡書交付外，尚強行取走身上之現金一千三百
元、諾基亞廠牌行動電話一支、機車駕行照、國民身分證等物後
，又強行載往財政部高雄市國稅局申請財產清單，於查得被害人
之財產後，又押至高雄市鹽埕區地政事務所欲辦理土地、建物過
戶，因故未能申請核發而取償未遂；另逼令向友人呂明璋借款五
千元交付後始獲釋放，上訴人於本件之犯罪，始終在場參與等語
。佐以共同被告陳福生於警詢陳稱：上訴人提議押解被害人逼迫
簽發本票及讓渡機車代為償債；於取得被害人身上之現金及向他
人借款，全交由上訴人處理；及據證人呂明璋於警詢、偵查中證
稱：有借錢予被害人還債各等語。另參酌財政部高雄市國稅局財
產歸戶申請書及所附之國民身分證影本、函文，及高雄市政府地
政處鹽埕地政事務所覆函等證據，資以證明上訴人有原判決事實
欄所載加重強盜之犯行，因而撤銷第一審關於上訴人部分之科刑
判決，改判仍依刑法修正前關於牽連犯之規定，從一重論處上訴
人犯結夥強盜罪，處有期徒刑捌年，已敘明相關證據之取捨判斷
理由。而以上訴人所辯：其於案發當天單獨騎機車至被害人處打
探許財明之下落，前後停留不逾十五分鐘，其間並未與陳福生、
「阿弟仔」押解被害人強盜財物，亦無逼被害人簽發本票及向呂
明璋借款云云；但上訴人參與強盜之犯行，據陳福生於警詢中陳
述明確，並以卷附許財明於民國九十二年七月十日簽發面額二十
五萬元之本票一紙，以示許財明已清償舊欠，竟仍逼令被害人簽
發本票，及強取被害人身上之現金，暨當日宴謝陳福生、呂學育
，及以現金酬謝呂學育等情，分別指駁上訴人所辯各情；並說明
陳福生日後所陳上訴人未參與強盜之犯行云云，為無足採信等語
甚詳。從形式上加以觀察，並無違背法令之情形存在。按證據之
取捨，為事實審法院自由判斷之職權，其取捨、判斷，如未違背
經驗法則與論理法則，復已敘述得心證之理由，即不能任意指為
違法。原審已綜合全部之卷證資料，逐一斟酌論斷，並詳敘本件
應為有罪判決之心證理由，其相關證據取捨、判斷，亦無違背經
驗法則與論理法則；並詳述陳福生於警詢中所為之陳述為有證據
能力之憑據，核無上訴意旨所指之違法情形。本件被害人並無積
欠上訴人債務，上訴人竟夥同他人強盜被害人財物，自成立強盜
罪名。至被害人向呂明璋借款時，有無下車；及許財明與上訴人
及陳福生債務之多寡，原判決之事實認定與理由說明縱有矛盾或
不足，因非屬犯罪構成要件之事項，顯然於判決不生影響，不得
據為第三審上訴之理由。上訴意旨徒就原審已明白論斷之事項，
重為事實之爭執，並非上訴第三審之適法理由。應認上訴人之上
訴為違背法律上之程式，予以駁回。
據上論結，應依刑事訴訟法第三百九十五條前段，判決如主文。
中    華    民    國  一○○  年    十    月   十二   日
                      最高法院刑事第三庭
                          審判長法官  林  永  茂  
                                法官  蘇  振  堂  
                                法官  林  秀  夫  
                                法官  林  立  華  
                                法官  蔡  國  在  
本件正本證明與原本無異
                                      書  記  官  
中    華    民    國  一○○  年    十    月   十七   日
                                                     ｍ